【裁判字號】    98,交抗,1706
【裁判日期】    980908
【裁判案由】    違反道路交通管理處罰條例
【裁判全文】
臺灣高等法院交通事件裁定            98年度交抗字第1706號
抗  告  人
即受處分人  甲○○
上列抗告人因違反道路交通管理處罰條例案件，不服臺灣新竹地
方法院中華民國98年6月11日所為裁定（98年度交聲字第241號）
，提起抗告，本院裁定如下：
    主  文
抗告駁回。
    理  由
一、聲明異議意旨略以：抗告人即受處分人甲○○於民國97年10
    月11日晚上11時左右在嘉義縣太保市○○路的某家卡拉OK喝
    酒聊天，於次日凌晨1時許離開，步行至距離卡拉OK店約100
    公尺的停車位，上車睡覺，同日凌晨3時許，連嘉聖騎乘車
    號326-CBW號機車自後方撞擊伊車，因撞擊力道大而驚醒伊
    ，醒來後見連嘉聖受傷，遂協助打電話叫救護車，而伊亦與
    警員前往嘉義縣警察局水上分局南新派出所製作筆錄，因伊
    識字不多對筆錄內容無法完全了解，但警員又拒絕唸給伊聽
    ，只要求伊在筆錄上簽名，當時伊意識尚未完全清醒，也不
    知爾後有何法律效力下，在筆錄上簽名，直到收到法院判決
    書，才知筆錄內容與伊陳述之事實不符，伊並無酒後開車之
    事實，另伊雖然沒有行政罰鍰部分，但仍要針對吊扣駕駛執
    照部分聲明異議云云。
二、原裁定略以：異議人即受處分人甲○○於97年10月12日凌晨
    1時20分許，在嘉義縣太保市○○路2段某卡拉OK店內飲用啤
    酒，已達不能安全駕駛動力交通工具之程度，竟仍於飲酒後
    ，駕駛車號HN-222號營業大貨車行駛於公路，行駛約100公
    尺後，即因頭暈無法再駕駛，遂於同日凌晨3時2分許，將該
    營業大貨車熄火停靠於嘉義縣太保市○○路2段西向11.75公
    里處路邊，於車上休憩。適有連嘉聖騎乘車號326-CBW機車
    ，沿嘉義縣太保市○○路2 段由東往西方向行駛至前開地點
    時，不慎由後追撞前揭營業大貨車，致受有左腳脛骨閉鎖性
    骨折、前額挫傷、下顎撕裂傷、左手第四指撕裂傷、雙手多
    處擦傷、左膝挫傷等傷害。嗣經據報到場處理之員警對異議
    人實施酒精測試，測得其酒精濃度呼氣值達每公升0.47毫克
    等事實，有道路交通事故調查報告表(一)(二)、道路交通事故現
    場圖、酒精測定紀錄表、刑法第185條之3案件觀察紀錄表及
    嘉義縣警察局舉發違反道路交通管理事件通知單各1紙及現
    場照片10幀在卷可稽。又異議人酒後駕車之刑事案件部分，
    業經臺灣嘉義地方法院以97年度朴交簡字第326號簡易判決
    判處異議人拘役40日、並諭知易科罰金折算標準，嗣經異議
    人上訴後，因撤回上訴，而於98年3月11日確定等情，有上
    開簡易判決、臺灣高等法院被告前案紀錄表各1份在卷可查
    。從而，本件異議人確有「駕駛汽車經測試檢定酒精濃度超
    過規定標準」之違規事實，堪予認定。另至裁決處分認異議
    人有「肇事致人受傷」之加重處罰事由乙節，經查：異議人
    將上述營業大貨車熄火停放路旁後，機車駕駛人連嘉聖遂閃
    避不及而撞擊該車後方，斯時營業大貨車係屬熄火之狀態等
    情，業經異議人於警詢及偵訊中供述歷歷，並據上開簡易判
    決認定屬實。是以，被害人連嘉聖於營業大貨車停車後，騎
    乘機車撞擊營業大貨車後方，核與異議人在停車前所為之酒
    後駕車行為間，並無相當因果關係，自無從認定連嘉聖車禍
    受傷之結果，乃因異議人酒後駕車行為所致。從而，原裁定
    認原處分認定異議人有「汽車駕駛人酒精濃度超過規定標準
    因而肇事致人受傷」之違規行為，尚有未洽。而撤銷原處分
    ，並依道路交通管理處罰條例第35條第1項第1款、第24條第
    1項第2款之規定，裁定異議人之「駕駛汽車經測試檢定酒精
    濃度超過規定標準」之違規行為，裁處吊扣其駕駛執照1年
    、施以道路交通安全講習。
三、抗告意旨略以：嘉義地方法院刑事庭法官體恤伊家中子女待
    養，判伊罰4萬元罰金，不用扣繳駕照，不知為何錢繳了，
    駕照還要被扣云云。
四、經查：原裁定認定抗告人即受處分人甲○○於前揭時地駕駛
    汽車經測試檢定酒精濃度超過規定標準之違規事實，係以道
    路交通事故調查報告表(一)(二)、道路交通事故現場圖、酒精測
    定紀錄表、刑法第185條之3案件觀察紀錄表及嘉義縣警察局
    舉發違反道路交通管理事件通知單各1紙及現場照片10幀為
    證，且該違規行為亦經臺灣嘉義地方法院以97年度朴交簡字
    第326號判處受處分人拘役40日及諭知易科罰金折算標準，
    經受處分人提起上訴後，撤回上訴而於98年3 月11日確定。
    並敘明本案受處分人係將所駕駛之營業大貨車熄火停放路旁
    後，機車駕駛人連嘉聖閃避不及而撞擊該車後方，是機車駕
    駛人連嘉聖撞擊受處分人所駕駛之營業大貨車與受處分人停
    車前所為之酒後駕車行為間，並無相當因果關係，原處分指
    受處分人有「汽車駕駛人酒精濃度超過規定標準因而肇事致
    人受傷」之加重處罰事由，尚有未洽。從而，原裁定撤銷原
    處分關於受處分人有「肇事致人受傷」之加重條件，所裁處
    吊扣駕駛執照24個月之處分，並依道路交通管理處罰條例第
    35條第1項第1款、第24條第1項第2款之規定，就受處異議人
    之「駕駛汽車經測試檢定酒精濃度超過規定標準」之違規行
    為，裁處吊扣其駕駛執照1年、施以道路交通安全講習，已
    詳敘其依憑之證據及認定之理由，經核並未悖於經驗及論理
    法則。次按行政罰法第26條規定：「一行為同時觸犯刑事法
    律及違反行政法上義務規定者，依刑事法律處罰之。但其行
    為應處以其他種類行政罰或得沒入之物而未經法院宣告沒收
    者，亦得裁處之。前項行為如經不起訴處分或為無罪、免訴
    、不受理、不付審理之裁判確定者，得依違反行政法上義務
    規定裁處之」，又其他種類行政罰，係指違反行政法上之義
    務應受「裁罰性」之「不利處分」，依行政罰法第2條規定
    ，包括限制或禁止行為之吊扣證照處分。究其立法理由，一
    行為同時觸犯刑事法律及違反行政法上義務規定時，由於刑
    罰與行政罰同屬對不法行為之制裁，而刑罰之懲罰作用較強
    ，故在處罰目的相同且處罰方式相同時，若依刑事法律處罰
    ，即足資警惕時，實無一事二罰再處行政罰之必要；且刑事
    法律處罰，由法院依法定程序為之，較符合正當法律秩序，
    應予優先適用，故同時觸犯刑事法律及違反行政法上義務規
    定之行為，行政機關得否科以與刑罰相類之行政罰處罰，端
    視該行為之刑事訴追或審判程序終局結果而定，在刑事訴追
    、審判程序尚未終局確定前，行政機關自不得逕予裁罰；至
    於罰鍰以外之沒入或其他種類行政罰，因兼具維護公共秩序
    之作用，為達行政目的，行政機關仍得併予裁處。是本件受
    處分人前揭違規行為，縱經臺灣嘉義地方法院判處刑罰確定
    ，原裁定另處吊扣受處分人駕駛執照及施以道路交通安全講
    習，亦與一罪不兩罰原則，不生牴觸。抗告意旨以其經臺灣
    嘉義地方法院判處罰金4 萬元，並未扣繳駕照，不知為何罰
    金繳了，駕照還要被扣云云為由，指摘原裁定不當，難認有
    據，應予駁回。
五、據上論結，應依道路交通案件處理辦法第26條，刑事訴訟法
    第412條，裁定如主文。
中    華    民    國    98    年    9     月     8    日
                  刑事第二十二庭審判長法  官  郭雅美
                                      法  官  洪于智
                                      法  官  李麗珠
以上正本證明與原本無異。
不得再抗告。
                                      書記官  陳禹任
中    華    民    國    98    年    9     月    10    日


司法院資訊處製作；財團法人民間司法改革基金會備份。
